【裁判字號】    98,聲,542
【裁判日期】    980609
【裁判案由】    返還擔保金
【裁判全文】
臺灣臺南地方法院民事裁定               98年度聲字第542號
聲  請  人  乙○○
相  對  人  甲○○
上列當事人間聲請返還擔保金事件，本院裁定如下：
    主  文
聲請駁回。
聲請程序費用由聲請人負擔。
    理  由
一、按返還擔保金，依民事訴訟法第106條準用第104條第1 項之
    規定，須符合：(1)應供擔保之原因消滅者。(2)供擔保人證明
    受擔保利益人同意返還者。(3)訴訟終結後供擔保人證明已定
    20日以上之期間催告受擔保利益人行使權利而未行使，或法
    院依供擔保人之聲請，通知擔保利益人於一定期間內行使權
    利並向法院為行使權利之證明而未證明者之要件，法院始得
    裁定返還擔保金。
二、本件聲請意旨略以：本件聲請人前遵本院97年度裁全字第21
    28號民事假扣押裁定為擔保假扣押，曾提供新臺幣2萬元為
    擔保金，並以本院97年度存字第1821號擔保提存事件提存後
    ，聲請鈞院以97年度執全字第1590號假扣押執行相對人所有
    財產在案。茲因聲請人已具狀撤回該假扣押執行事件，為此
    ，聲請返還系爭擔保金等語，並提出聲請人撤回假扣押執行
    聲請狀、97年度裁全字第2128號假扣押裁定、97年度存字第
    1821號提存書暨擔保金收款書、97年度執全字第1590查封登
    記函（以上均為影本）為證。
三、經查聲請人主張之上開事實，業據聲請人提出撤回假扣押執
    行聲請狀、97年度裁全字第2128號假扣押裁定、97年度存字
    第1821號提存書暨擔保金收款書、97年度執全字第1590查封
    登記函（以上均為影本）為證，並經本院調閱本院97年度存
    字第1821號提存卷宗、97年度裁全字第2128號、97年度執全
    字第1590號假扣押保全程序卷宗核閱屬實。然民事訴訟法第
    104條第1項第1 款所稱之「應供擔保之原因消滅」，在假扣
    押或假處分所供擔保之場合，因該擔保係為保障受擔保利益
    人因假扣押或假處分所受損害而設，應係指受擔保利益人無
    損害發生、或供擔保人就所生之損害已經賠償時，始得謂供
    擔保之原因消滅。倘供擔保人已聲請執行法院依假扣押或假
    處分裁定為假扣押或假處分之執行，受擔保益人極可能已有
    損害發生，縱聲請人嗣後撤回假扣押或假處分之執行，尚非
    屬民事訴訟法條第1項第1款之「應供擔保之原因消滅」，此
    情形，應認僅係符合同法條第1項第3款「訴訟終結」之規定
    。本件聲請人雖撤回其對相對人之假扣押執行程序，惟查，
    聲請人並未舉證證明其已對相對人催告行使權利之事實，準
    此，聲請人既未證明其已定20日以上之期間，催告受擔保利
    益人行使權利，而相對人未為行使，則其聲請返還擔保金，
    於法不合，應予駁回。
四、本件聲請不合法，並依民事訴訟法第95條、第78條裁定如主
    文。
中    華    民    國    98    年    6     月    9     日
                  民事第二庭    法  官  翁金緞
以上正本證明與原本無異
如不服本裁定應於送達後10日內向本院提出抗告狀，並應繳納抗
告裁判費新台幣1,000元整。
中    華    民    國    98    年    6     月    9     日
                                書記官  彭建山


司法院資訊處製作；財團法人民間司法改革基金會備份。
